【裁判字號】    90,交易,1
【裁判日期】    920207
【裁判案由】    業務過失傷害
【裁判全文】
臺灣臺北地方法院刑事判決                              九十年度交易字第一號
    公  訴  人  臺灣臺北地方法院檢察署檢察官
    被      告  甲○○  男，五.
右列被告因業務過失傷害案件，經檢察官提起公訴（八十九年度調偵字第六三二號）
，本院判決如左：
    主    文
甲○○從事業務之人，因業務上過失傷害人，處有期徒刑肆月，如易科罰金，以佰
元折算壹日。
    事    實
一、甲○○為營業用小客車（計程車）司機，負責駕駛營業用小客車載運乘客，為從
    事駕駛業務之人；民國八十九年二月二十日晚間九時四十分許（檢察官誤載為三
    十分許），甲○○駕駛車牌號碼ＤＧ－０一三號營業用小客車，沿臺北市○○○
    路○段由南向北方向行駛，行經該路段與德惠街口，擬右轉東向進入德惠街之際
    ，原應注意汽車行駛至交岔路口，轉彎車應讓直行車先行，而當時天雨、夜間有
    照明、視距良好、市區道路濕潤、無缺陷及障礙、行車管制號誌運作正常，依其
    智識、能力又無不能注意之情事，詎甲○○竟疏未注意讓右側直行車輛先行，貿
    然右轉，適有丁○○騎乘車牌號碼ＤＪＯ－三三七號輕型機車同向在甲○○所駕
    車輛右後方行駛、擬直行通過交岔路口，亦疏未注意斯時輕型機器腳踏車在市區
    道路時速不得超過三十公里，貿然以四十至五十公里之時速行駛，見狀閃避不及
    ，丁○○所乘機車左側遂與甲○○所駕車輛右前車門、葉子板、保險桿擦撞，致
    丁○○失去平衡、前行不久後人車倒地，受有左側脛骨骨折、左側腓骨骨折、左
    足後踝骨折之傷勢。甲○○肇事後，於警員前往現場處理時，不逃避接受裁判而
    當場向警員自首、承認為肇事人而願接受裁判。
二、案經丁○○訴由臺灣臺北地方法院檢察署檢察官偵查起訴。
    理    由
一、訊據被告甲○○對於右揭犯罪事實均坦承不諱，核與告訴人之指訴、證人即到場
    處理之臺北市政府警察局交通警察大隊中山分隊員警乙○○證述情節及臺北市政
    府警察局中山分局道路交通事故調查報告表、交通事故談話紀錄表、補充資料表
    、診斷證明書所載相符，而當時天雨、夜間有照明、視距良好、市區道路濕潤、
    無缺陷及障礙、行車管制號誌運作正常，依被告之智識、能力又無不能注意之情
    事，亦據臺北市政府警察局市政府警察局中山分局交通分隊據報處理之員警觀察
    、記載明確，有臺北市政府警察局中山分局道路交通事故調查報告表附卷可稽。
二、按道路交通安全規則中汽車指在道路上不依軌道或電力架線而以原動機行駛之車
    輛（包括機器腳踏車）；汽車行駛至交岔路口，轉彎車應讓直行車先行；行車速
    度，依標誌之規定，無標誌者，輕型機器腳踏車在市區道路時速不得超過三十公
    里，道路交通安全規則第二條第一項第一款、第一百零二條第一項第六款前段、
    事故發生時即八十九年二月二十日之道路交通安全規則第九十三條第一項第三款
    前段定有明文。本件被告於八十九年二月二十日晚間九時四十分許，駕駛車牌號
    碼ＤＧ－０一三號營業用小客車，沿臺北市○○○路○段由南向北方向行駛，行
    經該路段與德惠街口，擬右轉東向進入德惠街之際，當時天雨、夜間有照明、視
    距良好、市區道路濕潤、無缺陷及障礙、行車管制號誌運作正常，依其智識、能
    力又無不能注意之情事，前已述及，被告竟疏未注意讓右側直行車輛先行，貿然
    右轉，適告訴人丁○○騎乘車牌號碼ＤＪＯ－三三七號輕型機車同向在被告所駕
    車輛右後方行駛、擬直行通過交岔路口，亦疏未注意斯時輕型機器腳踏車在市區
    道路時速不得超過三十公里，貿然以四十至五十公里之時速行駛，見狀閃避不及
    ，告訴人所乘機車左側遂與被告所駕車輛右前車門、葉子板、保險桿擦撞，致告
    訴人失去平衡、前行不久後人車倒地，受有左側脛骨骨折、左側腓骨骨折、左足
    後踝骨折之傷勢，業如前述，揆諸上揭法條，被告有過失甚明，且其過失行為與
    告訴人之傷害間，有相當因果關係。雖告訴人亦有疏未注意斯時輕型機器腳踏車
    在市區道路時速不得超過三十公里，貿然以四十至五十公里時速行駛之過失，前
    業提及，但告訴人之過失並不能減免被告之過失，併此敘明。則本件事證已臻明
    確，被告犯行堪以認定，應依法論科。
三、被告為營業用小客車（計程車）司機，負責駕駛營業用小客車載運乘客，為從事
    駕駛業務之人，是核被告所為，係犯刑法第二百八十四條第二項前段從事業務之
    人因業務上過失傷害人罪。被告於肇事後，於警員前往現場處理時，不逃避接受
    裁判而當場向警員自首、承認為肇事人而願接受裁判，此經本院職權查證屬實，
    有臺北市政府警察局交通警察大隊自首調查報告表可參，被告對於有權偵查犯罪
    之機關尚不知犯罪事實及犯罪人之前自首而願接受裁判，應依刑法第六十二條前
    段之規定減輕其刑。爰審酌本件被告前曾因麻醉藥品管理條例、肅清煙毒條例案
    件，經判處有期徒刑一年八月、三年二月、四月確定，甫於八十八年七月三十一
    日假釋縮刑期滿，前科累累、素行不良，有臺灣高等法院被告全國前案紀錄表可
    佐，因過失傷及告訴人，犯後坦承犯行、非無悔意，旋於八十九年九月間經調解
    成立，同意賠償告訴人新臺幣四萬五千元，然自八十九年十月間起即未按期給付
    賠償金額之餘額部分三萬五千元，延宕迄今已逾二年，此經本院職權查證屬實，
    並據告訴人陳明在卷，有臺北縣中和市公所北縣中民字第０九一００四三一三０
    號覆函暨調解書附卷可稽，且為被告自承無訛，惟告訴人就是件車禍之發生亦有
    過失等一切情狀，量處如主文所示之刑。又刑法第四十一條已於九十年一月十日
    經總統公布施行，並於同年月十二日生效，該條規定：「犯最重本刑為五年以下
    有期徒刑之刑之罪，而受六個月以下有期徒刑或拘役之宣告，因身體、教育、職
    業、家庭之關係或其他正當事由，執行顯有困難者，得以一元以上三元以下折算
    一日，易科罰金。但確因不執行所宣告之刑，難收矯正之效，或難以維持法秩序
    者，不在此限」、「併合處罰之數罪，均有前項情形，其應執行之刑逾六月者，
    亦同」；按行為後法律有變更者，適用裁判時之法律，刑法第二條第一項前段定
    有明文，而易服勞役及期間、數罪併罰之定執行刑、緩刑及易以訓誡、易科罰金
    各事項，均依新法，亦有最高法院二十四年七月總會決議（二）可資參照，是刑
    法第四十一條既業於九十年一月十日修正，並於同年月十二日生效，揆諸上揭法
    條規定及決議意旨，本件自應適用裁判時即修正後刑法第四十一條第一項前段之
    規定，諭知易科罰金之折算標準。
據上論斷，應依刑事訴訟法第二百九十九條第一項前段，刑法第二百八十四條第二項
前段、第二條第一項前段、第六十二條前段、第四十一條第一項前段，罰金罰鍰提高
標準條例第一條前段、第二條，判決如主文。
本案經檢察官丙○○到庭執行職務。
中      華      民      國    九十二    年      二      月      七      日
                                  臺灣臺北地方法院交通法庭
                                          法  官  洪  文  慧
右正本證明與原本無異。
如不服本判決，應於判決送達後十日內向本院提出上訴狀(應抄附繕本)。告訴人
或被害人如對於本判決不服者，應具備理由請求檢察官上訴，其上訴期間之計算
係以檢察官收受判決正本之日期為準。
                                          書記官  江  虹  儀
中      華      民      國      九十二      年    二    月      十      日


司法院資訊處製作；財團法人民間司法改革基金會備份。
